臺灣高雄地方法院刑事判決　　　　　　 100年度訴字第1021號
被　　　告　陳鵬宇
　　　　　　施銘祥
上列被告因偽造文書等案件，經檢察官提起公訴（100 年度偵字
第20463號），本院依簡式審判程序判決如下：
    主  文
陳鵬宇共同犯行使偽造公文書罪，處有期徒刑壹年陸月，如附表
編號一所示文件上之「檢察執行處鑑」公印文壹枚、「法務部行
政執行署台北執行處凍結管制命令印」印文壹枚，扣案如附表編
號二至五所示之物、未扣案如附表編號六所示之文件，均沒收；
又共同犯行使偽造公文書罪，處有期徒刑壹年肆月，如附表編號
七所示文件上之「臺灣臺北地方法院檢察署印」、「檢察官侯名
皇」、「書記官賴文清」公印文各壹枚，如附表編號八所示文件
上之「臺灣臺北地方法院檢察署印」、「檢察官侯名皇」、「書
記官賴文清」公印文各壹枚，如附表編號九所示文件上之「檢察
執行處鑑」公印文壹枚、「法務部行政執行署台北執行處凍結管
制命令印」印文壹枚，扣案如附表編號二至五所示之物，未扣案
如附表編號十至十二所示之文件，如附表編號十三至十五所示之
印章，均沒收。應執行有期徒刑貳年肆月，如附表編號一、九所
示文件上之「檢察執行處鑑」公印文各壹枚、「法務部行政執行
署台北執行處凍結管制命令印」印文各壹枚，如附表編號七所示
文件上之「臺灣臺北地方法院檢察署印」、「檢察官侯名皇」、
「書記官賴文清」公印文各壹枚，如附表編號八所示文件上之「
臺灣臺北地方法院檢察署印」、「檢察官侯名皇」、「書記官賴
文清」公印文各壹枚、扣案如附表編號二至五所示之物、未扣案
如附表編號六、十至十二所示之文件、如附表編號十三至十五所
示之印章，均沒收。
施銘祥共同犯行使偽造公文書罪，處有期徒刑壹年肆月，如附表
編號一所示文件上之「檢察執行處鑑」公印文壹枚、「法務部行
政執行署台北執行處凍結管制命令印」印文壹枚，扣案如附表編
號二至五所示之物、未扣案如附表編號六所示之文件，均沒收；
又共同犯行使偽造公文書罪，處有期徒刑壹年貳月，如附表編號
七所示文件上之「臺灣臺北地方法院檢察署印」、「檢察官侯名
皇」、「書記官賴文清」公印文各壹枚，如附表編號八所示文件
上之「臺灣臺北地方法院檢察署印」、「檢察官侯名皇」、「書
記官賴文清」公印文各壹枚、如附表編號九所示文件上之「檢察
執行處鑑」公印文壹枚、「法務部行政執行署台北執行處凍結管
制命令印」印文壹枚，扣案如附表編號二至五所示之物，未扣案
如附表編號十至十二所示之文件、如附表編號十三至十五所示之
印章，均沒收。應執行有期徒刑貳年，如附表編號一、九所示文
件上之「檢察執行處鑑」公印文各壹枚、「法務部行政執行署台
北執行處凍結管制命令印」印文各壹枚、如附表編號七所示文件
上之「臺灣臺北地方法院檢察署印」、「檢察官侯名皇」、「書
記官賴文清」公印文各壹枚，如附表編號八所示文件上之「臺灣
臺北地方法院檢察署印」、「檢察官侯名皇」、「書記官賴文清
」公印文各壹枚、扣案如附表編號二至五所示之物，未扣案如附
表編號六、十至十二所示之文件、如附表編號十三至十五所示之
印章，均沒收。
    事  實
一、陳鵬宇於民國100 年6 月底、7 月初某日；施銘祥於100 年
    7 月初某日，先後加入「假冒侯名皇檢察官名義」之詐騙集
    團，擔任該集團之「車手」（即出面向被害人取款之人），
    與該詐欺集團所屬成員綽號「阿忠」、「阿成」、「阿宏」
    、「阿林」等真實姓名年籍不詳成年男子，共同意圖為自己
    不法之所有，基於詐欺取財、行使偽造公文書、行使偽造特
    種文書之犯意聯絡，持用該詐騙集團交付之門號0000000000
    、0000000000號行動電話各1 支作為公機聯絡使用，而為下
    列行為：
  (一)上開詐欺集團成員於100 年7 月8 日上午10時許，先撥打電
    話予李仙好，自稱係「侯名皇」檢察官，並訛稱：「涉及洗
    錢案，要假扣押房子，要求提款40萬元」、「並將派趙姓男
    子來取款」云云，另於不詳時、地，以不詳方式偽造「台北
    地檢署公證科收據」公文書，記載「李仙好受公證科清查新
    台幣：貳拾伍萬元整」之不實事項，利用不詳地點之「7-el
    even超商」之傳真機使陳鵬宇接收前揭偽造公文書，再由陳
    鵬宇持偽造之「法務部行政執行署台北執行處凍結管理命令
    印」印章、「檢察執行處鑑」公印各1 枚，蓋用在上揭偽造
    公文書上，而偽造「法務部行政執行署台北執行處凍結管理
    命令印」、「檢察執行處鑑」之印文各1 枚。陳鵬宇遂夥同
    施銘祥駕駛前揭詐欺集團所提供之車牌號碼JU-5008 號自小
    客車，於100 年7 月8 日下午1 時許，前往台南市○○區○
    ○路5-2 號巷口收取詐欺款項，由施銘祥在車上見習把風並
    監督車手，再由車手陳鵬宇持上開偽造之「台北地檢署公證
    科收據」公文書，及出示由該詐騙集團成員於不詳時地偽造
    之不詳地方法院或地方法院檢察署某書記官之識別證，出面
    向李仙好行使該偽造公文書及特種文書，並使李仙好陷於錯
    誤而支付金錢，因而詐得新臺幣（下同）15萬元，得手後旋
    駕車離開現場，足生損害於李仙好及司法機關對於公文書、
    特種文書管理之正確性。
  (二)上開詐欺集團成員另於100 年7 月8 日上午10時許，撥打電
    話予林竹禮，先後自稱係「書記官、警察隊長、檢察官」並
    訛稱：「財產要扣押，要監管55萬元，會派書記官取款」云
    云，先傳真偽造之「臺灣台北地方法院檢察署刑事傳票」、
    「臺灣臺北地方法院檢察署強制性資產凍結執行書」（其上
    均有偽造之「臺灣臺北地方法院檢察署印」、「檢察官侯名
    皇」、「書記官賴文清」等公印文各1 枚）公文書予林竹禮
    ，致林竹禮不疑有它，隨即前往合作金庫美濃分行提領55萬
    元；該詐騙集團成員另於不詳時、地，偽造「台北地檢署公
    證科收據」公文書，記載「林竹禮受公證科清點監管物品：
    新台幣伍拾伍萬元整」之不實事項，利用不詳地點之「7-el
    even超商」之傳真機使施銘祥接收前揭偽造之「台北地檢署
    公證科收據」公文書，再由施銘祥持偽造之「法務部行政執
    行署台北執行處凍結管理命令印」印章、「檢察執行處鑑」
    公印各1 枚，蓋用在上揭偽造之「台北地檢署公證科收據」
    公文書上，偽造「法務部行政執行署台北執行處凍結管理命
    令印」印文、「檢察執行處鑑」之公印文各1 枚。嗣於同日
    下午4 時許，林竹禮心想可能受騙，遂前往警局報案，經由
    員警說明知悉其遭到詐騙，仍依詐欺集團成員之指示，攜帶
    55萬元前往高雄市○○區○○路190 號美濃國小等候。另陳
    鵬宇遂夥同施銘祥駕駛前揭詐欺集團所提供之前揭自小客車
    ，於100 年7 月8 日下午5 時許，前至美濃國小圍牆旁收取
    詐欺款項，由施銘祥在車上見習把風並監督車手，再由車手
    陳鵬宇持上開偽造之「台北地檢署公證科收據」公文書出面
    向林竹禮行使該偽造公文書，足生損害於司法機關對於公文
    書管理之正確性。林竹禮雖未陷於錯誤，然為利於警方蒐證
    ，仍交付55萬元予陳鵬宇，陳鵬宇及施銘祥旋為埋伏之員警
    當場逮捕而未遂，並扣得已交付林竹禮之偽造台北地檢署公
    證科收據1 張、該詐騙集團所有供前揭犯行所用之橡皮印章
    2 個、印台1 盒、門號0000000000號、0000000000號行動電
    話各1 支（均含SIM 卡1 枚），並起出李仙好、林竹禮分別
    交付之現金15萬元、55萬元，而查獲上情。
二、案經高雄市政府警察局旗山分局移送臺灣高雄地方法院檢察
    署檢察官偵查起訴。
    理  由
一、本件被告陳鵬宇、施銘祥所犯均係死刑、無期徒刑、最輕本
    刑為3 年以上有期徒刑以外之罪，其等於準備程序就前揭被
    訴事實，均為有罪之陳述，經受命法官告知簡式審判程序之
    旨，並聽取其等與公訴人之意見後，本院認無不得或不宜改
    依簡式審判程序進行之處，爰依刑事訴訟法第273 條之1第1
    項、第284 條之1 ，裁定本件由受命法官獨任進行簡式審判
    程序，合先敘明。
二、上開事實，業據被告陳鵬宇、施銘祥於警詢、偵查、本院訊
    問及審理中坦白承認，核與證人李仙好、林竹禮於警詢、偵
    查中證述之情節相符。此外，並有Google地圖、偽造之臺灣
    台北地方法院檢察署刑事傳票、強制性質資產凍結執行書、
    傳真接收單、林竹禮之合作金庫銀行美濃分行000000000000
    0 號帳戶存摺明細、贓物認領保管單、搜索扣押筆錄、扣押
    物品目錄表、扣押物品收據、台北地檢署公證科收據、統一
    發票、查證照片、李仙好之麻豆郵局00000000000000號帳戶
    存摺明細、通聯調閱查詢單、通聯記錄等在卷可參，足認被
    告2 人之自白，均與事實相符，應堪採信。從而，本件事證
    明確，被告2 人詐欺取財、行使偽造公文書、行使特種文書
    犯行，洵堪認定，應依法論科。
三、論罪科刑部分：
  (一)按刑法所謂公印，係指公署或公務員職務上所用之印信而言
    ，又所謂公印或公印文，係專指表示公署或公務員資格而言
    ，即俗稱大印與小官印及其印文（最高法院22年上字第1904
    號、69年臺上字第693 號判例參照）；又公印文之形式凡符
    合印信條例規定之要件而製頒，無論為印、關防、職章、圖
    記，如足以表示其為公務主體之同一性者，均屬之（最高法
    院89年度臺上字第3155號判決意旨參照）。而不符印信條例
    規定或不足以表示公署或公務員資格之印文，即不得謂之公
    印文，僅為普通印文。查本案偽造之「臺北地檢署公證科收
    據」2 紙，均係冒用公署名義所為之文書，顯屬公文書，其
    上偽造之「檢察執行處鑑」之印戳，因係表示公務機關或機
    關長官資格及其職務之印信，自屬公印文；其上偽造之「法
    務部行政執行署台北執行處凍結管制命令印」印文，於機關
    全銜下既綴有「凍結管制命令印」等字樣，非依印信條例規
    定，由上級機關所製發之印信蓋印，以表示該機關之資格者
    甚明，自非公印文，僅屬通常印文，檢察官認「法務部行政
    執行署台北執行處凍結管制命令印」印文係屬公印文，尚有
    誤會。另偽造「臺灣台北地方法院檢察署刑事傳票」、「臺
    灣臺北地方法院檢察署強制性資產凍結執行書」上之「臺灣
    臺北地方法院檢察署印」、「檢察官侯名皇」、「書記官賴
    文清」印文，或係表示公務機關、或係表示公務員資格之印
    文，均屬公印文。次按行使影本，作用與原本相同，偽造公
    文書後，持以行使其影本，偽造之低度行為為高度之行使行
    為所吸收，應論以行使偽造公文書罪（最高法院70年臺上字
    第1107號判例意旨參照）。本件偽造之公文書，雖係經傳真
    予被害人林竹禮或被告2 人收受後向被害人李仙好、林竹禮
    行使，惟依上開說明，仍應認被告2 人所犯係行使偽造公文
    書罪，自足以生損害於司法文書之公信力。另按識別證係用
    以表示服務之證書，依司法院院解字第3918號解釋關於偽造
    在某機關任職證件應成立刑法第212 條罪之見解，應認係特
    種文書。又按刑法上所謂共同實施，並不以參與全部犯罪行
    為為必要，其分擔實施一部分行為者，仍屬共同正犯；共同
    實施犯罪行為之人，在合同意思範圍以內，各自分擔犯罪行
    為之一部，相互利用他人之行為，以達其犯罪之目的者，行
    為人即應對於全部所發生之結果，共同負責，此有最高法院
    46 年 度台上字第1304號、28年上字第3110號判例意旨可資
    參照。被告2 人既均自承知悉「阿忠」等人所屬詐欺集團係
    以偽造公文書、特種文書而行使，並假冒公務員身分向被害
    人李仙好行騙，而被告陳鵬宇參與偽造公文書、行使偽造公
    文書或特種文書及詐騙取款之構成要件行為，被告施銘祥參
    與偽造公文書之構成要件行為，並為自己犯罪之意思，於被
    告陳鵬宇詐騙取款時，分擔把風之行為，應認被告2 人所為
    ，自屬與「阿忠」等所屬詐欺集團成員間各自分擔犯罪行為
    之一部分，互相利用該詐欺集團成員之行為，以達向被害人
    詐取財物之目的，被告2 人自應就「阿忠」所屬詐欺集團成
    員所為之偽造公印犯行，負共同正犯之責任。
  (二)核被告2 人所為，事實(一)部分，係犯刑法第216 條、第211
    條之行使偽造公文書罪、同法第216 條、第212 條之行使偽
    造特種文書罪及第339 條第1 項之詐欺取財罪；事實(二)部分
    ，係犯刑法第216 條、第211 條之行使偽造公文書罪、同法
    第339 條第3 項、第1 項之詐欺取財未遂罪。檢察官認此部
    分犯行，應成立刑法第339 條第1 項之詐欺取財罪，尚有誤
    會。被告2 人或其所屬詐騙集團成員偽造「台北地檢署公證
    科收據」、「臺灣台北地方法院檢察署刑事傳票」、「臺灣
    台北地方法院檢察署強制性質資產凍結執行書」、書記官識
    別證之偽造公文書及特種文書之低度行為，均為行使之高度
    行為所吸收，均不另論罪。被告2 人所犯上開各罪與「阿忠
    」、「阿成」、「阿宏」、「阿林」等詐欺集團成員間，均
    有犯意聯絡及行為分擔，應依刑法第28條之規定，論以共同
    正犯。又被告2 人先後行使偽造之公文書（台北地檢署公證
    科收據）、特種文書（書記官識別證）及對被害人李仙好詐
    騙行為；先後行使偽造之公文書（臺灣台北地方法院檢察署
    刑事傳票、臺灣台北地方法院檢察署強制性質資產凍結執行
    書、台北地檢署公證科收據）及對被害人林竹禮詐騙行為，
    均係基於同一詐欺犯意，在密接之時間，均以相同之方式，
    對同一之被害人而為，被告2 人應係基於單一犯意接續而為
    ，均為接續犯，均應各論以一罪。另被告2 人與共犯「阿忠
    」等人，係出於一個偽造及行使偽造公文書或行使偽造特種
    文書以詐取被害人李仙好、林竹禮財物之犯意，於密接之時
    間、空間內為之，而侵害數法益，於法律評價上應認均係一
    行為侵害數罪名，均屬想像競合犯之裁判上一罪關係，爰均
    依刑法第55條規定從一重之行使偽造公文書罪論處。起訴書
    雖未論及被告2 人偽造及行使偽造特種文書（書記官識別證
    ）之犯行，惟此部分與起訴之行使偽造公文書犯行（被害人
    李仙好部分），有接續犯之法律上一罪關係，已如前述，為
    起訴效力所及之範圍，本院自應併予審理。被告2 人所犯上
    開2 罪，犯意各別、行為互殊，應分論併罰。
  (三)爰審酌被告2 人均正值青年，不思自食其力，竟為一己之私
    利，加入詐騙集團參與協力分工，貪圖分贓，以不實之公文
    書或公務員識別證騙取被害人李仙好、林竹禮之財物，除侵
    害被害人之財產法益之外，並使政府機關公信力嚴重受損，
    直接影響民眾對公務機關之信賴，且詐騙之對象為老人家之
    畢生血汗錢，對告訴人之財產及社會秩序危害重大，被告陳
    鵬宇加入詐騙集團之時間較長，分擔詐取錢財之行為，情節
    較重，被告施銘祥加入詐騙集團之時間較短，分擔把風之行
    為，情節較輕；另考以被告2 人均坦承犯行，態度尚稱良好
    ，犯罪所得之15萬元、55萬元業均發還被害人李仙好、林竹
    禮，被害人之損害均有減輕，且被告2 人均僅參與偽造部分
    公文書及取款之工作，涉案程度較輕，詐取被害人林竹禮部
    分尚屬未遂等一切情狀，分別量處如主文所示之刑，並依刑
    法第51條第5 款之規定，分別定其應執行刑，以資儆懲。
  (四)沒收部分：
  1.如附表編號一、七至九所示之偽造公文書已交付李仙好或林
    竹禮而行使之，即非被告2 人及「阿忠」等人所有，自不得
    宣告沒收。惟編號一、九文件上之「檢察執行處鑑」公印文
    各1 枚、「法務部行政執行署台北執行處凍結管制命令印」
    印文各1 枚；編號七、八所示文件上之「臺灣臺北地方法院
    檢察署印」、「檢察官侯名皇」、「書記官賴文清」公印文
    各1 枚，不論屬於被告與否，均應依刑法第219 條之規定沒
    收之。另該詐騙集團利用不詳之「7-eleven超商」之傳真機
    傳真前揭編號一、九所示之文件予被告陳鵬宇接收；傳真前
    揭編號七、八所示之文件予被害人林竹禮接收，其傳真端之
    偽造公文書（即附表編號六、十至十二），屬該詐騙集團所
    有且供犯罪所用之物，尚無證據業已滅失，參酌共犯責任共
    同理論，爰均依刑法第38條第1 項第2 款規定，宣告沒收之
    。且因附表編號六、十至十二所示之文件業已諭知沒收，其
    上偽造之印文即不再重複宣告沒收。
   2.扣案如附表編號二、三所示之印章，未扣案如附表編號十
     三至十五所示之印章，並無證據足認業已滅失，不問屬於
     被告與否，均依刑法第219 條之規定沒收之。扣案如附表
     編號四、五所示之物，均為共犯「阿忠」所屬詐欺集團成
     員所有，且供本件犯罪所用之物，參酌共犯責任共同理論
     ，爰依刑法第38條第1 項第2 款規定沒收之。
   3.至扣案之傳真接收單1 張（店號00000000000） 、玉山銀
     行匯款帳號1 張、門號0000000000號、0000000000號行動
     電話各1 支、行車執照2 張、普通小型車駕駛執照1 張、
     統一發票2 張、衛星導航1 個等物，均與本件犯行無直接
     關聯；未扣案之書記官識別證1 張部分，被告2 人辯稱業
     已遺失，且無證據證明尚屬存在，亦無證據足認該識別證
     上有何偽造之印文，爰均不諭知沒收。另扣案之15萬元及
     55萬元，雖均係被告及所屬詐欺集團犯罪所得之物，然被
     害人李仙好、林竹禮本可請求返還，且業已發還其2  人，
     爰不諭知沒收。
四、聲請意旨另以：本件另扣得被告陳鵬宇持有之含愷他命殘渣
    盒子1 個，爰依毒品危害防制條例第18條第1 項後段聲請沒
    入銷燬等語。經查：遍查全卷，並無證據足認扣案之盒子留
    有愷他命之殘渣。縱認該盒子含有愷他命殘渣，惟按愷他命
    為第三級毒品，非屬毒品危害防制條第18條第1 項前段規定
    應沒收銷燬之查獲之第一、二級毒品，而同條項中段所定查
    獲之第三、四級毒品沒入銷燬之規定，乃屬行政罰之性質，
    非刑罰之從刑，僅能由查獲機關以行政處分之「沒入銷燬」
    程序處理，要不得由法院諭知「沒收銷燬」之，自無從由法
    院依該條項規定諭知沒入銷燬刑事處分，檢察官此部分之聲
    請為無理由，應予駁回。
據上論斷，應依刑事訴訟法第299 條第1 項前段，刑法第28條、
第216 條、第211 條、第212 條、第339 條第1 項、第3 項、第
55條、第51條第5 款、第9 款、第38條第1 項第2 款、第219 條
，刑法施行法第1 條之1 ，判決如主文。
本案經檢察官張媛舒到庭執行職務。
中    華    民    國    100   年    10    月    14    日
                  刑事第五庭  法  官  方錦源
以上正本證明與原本無異。
如不服本判決應於收受送達後10日內向本院提出上訴書狀，並應
敘述具體理由；如未敘述上訴理由者，應於上訴期間屆滿後20日
內向本院補提理由書（均須按他造當事人之人數附繕本）「切勿
逕送上級法院」。
中    華    民    國    100   年    10    月    14    日
                              書記官  王珮樺
附表：
┌──┬───────────────┬───────────────┐
│編號│名稱                          │數量                          │
├──┼───────────────┼───────────────┤
│ 一 │台北地檢署公證科收據（已交付被│壹張                          │
│    │害人李仙好，已用印）          │                              │
├──┼───────────────┼───────────────┤
│ 二 │「檢察執行處鑑」印章          │壹個                          │
├──┼───────────────┼───────────────┤
│ 三 │「法務部行政執行署台北執行處凍│壹個                          │
│    │結管制命令印」印章            │                              │
├──┼───────────────┼───────────────┤
│ 四 │印台                          │壹盒                          │
├──┼───────────────┼───────────────┤
│ 五 │門號0000000000、○九│各壹支（均含SIM 卡壹枚）      │
│    │00000000行動電話      │                              │
├──┼───────────────┼───────────────┤
│ 六 │臺北地檢署公證科收據（被害人李│壹張（詐騙集團成員傳真端未用印│
│    │仙好）                        │之收據）                      │
├──┼───────────────┼───────────────┤
│ 七 │臺灣台北地方法院檢察署刑事傳票│壹張                          │
│    │（已傳真被害人林竹禮，已用印）│                              │
├──┼───────────────┼───────────────┤
│ 八 │臺灣臺北地方法院檢察署強制性質│壹張                          │
│    │資產凍結執行書（已傳真被害人林│                              │
│    │竹禮，已用印）                │                              │
├──┼───────────────┼───────────────┤
│ 九 │台北地檢署公證科收據（已交付被│壹張                          │
│    │害人林竹禮，已用印）          │                              │
├──┼───────────────┼───────────────┤
│ 十 │臺灣台北地方法院檢察署刑事傳票│壹張（詐騙集團傳真端之傳票）  │
│    │（被害人林竹禮，已用印）      │                              │
├──┼───────────────┼───────────────┤
│十一│臺灣台北地方法院檢察署強制性質│壹張（詐騙集團傳真端之執行書）│
│    │資產凍結執行書（被害人林竹禮，│                              │
│    │已用印）                      │                              │
├──┼───────────────┼───────────────┤
│十二│台北地檢署公證科收據（被害人林│壹張（詐騙集團成員傳真端未用印│
│    │竹禮，未用印）                │之收據）                      │
├──┼───────────────┼───────────────┤
│十三│「臺灣臺北地方法院檢察        │壹個                          │
│    │署印」印章                    │                              │
├──┼───────────────┼───────────────┤
│十四│「檢察官侯名皇」印章          │壹個                          │
├──┼───────────────┼───────────────┤
│十五│「書記官賴文清」印章          │壹個                          │
└──┴───────────────┴───────────────┘
附錄本判決論罪科刑法條：
刑法第216 條
行使第 210 條至第 215 條之文書者，依偽造、變造文書或登載
不實事項執行或使登載不實事項之規定處斷。
刑法第211 條
偽造、變造公文書，足以生損害於公眾或他人者，處1 年以上7
年以下有期徒刑。
刑法第212 條
偽造、變造護照、旅券、免許證、特許證及關於品行、能力服務
或其他相類之證書、介紹書，足以生損害於公眾或他人者，處1
年以下有期徒刑、拘役或3 百元以下罰金。
刑法第339 條第1 項、第3 項
意圖為自己或第三人不法之所有，以詐術使人將本人或第三人之
物交付者，處5 年以下有期徒刑、拘役或科或併科1 千元以下罰
金。
前2 項之未遂犯罰之。